【裁判字號】    95,台上,5646
【裁判日期】    951019
【裁判案由】    違反懲治走私條例
【裁判全文】
最高法院刑事判決            九十五年度台上字第五六四六號
上  訴  人  甲○○
選任辯護人  李林盛律師
            王彩又律師
上  訴  人  乙○○
            丙○○
            丁○○
                    號之17
上列上訴人等因違反懲治走私條例案件，不服台灣高等法院中華
民國九十五年八月十七日第二審判決（九十五年度上訴字第一八
八四號，起訴案號：台灣新竹地方法院檢察署九十四年度偵字第
五六七號），提起上訴，本院判決如下：
    主  文
上訴駁回。
    理  由
按刑事訴訟法第三百七十七條規定，上訴於第三審法院，非以判
決違背法令為理由，不得為之。是提起第三審上訴，應以原判決
違背法令為理由，係屬法定要件。如果上訴理由狀並未依據卷內
訴訟資料，具體指摘原判決不適用何種法則或如何適用不當，或
所指摘原判決違法情事，顯與法律規定得為第三審上訴理由之違
法情形，不相適合時，均應認其上訴為違背法律上之程式，予以
駁回。本件上訴人甲○○上訴意旨略稱：本件走私之魚貨僅二千
六百五十六公斤，完稅價格為新台幣（下同）十五萬四千一百九
十元，拍賣價格僅五萬七千四百四十一元，僅逾公告數額五萬四
千一百九十元，如以拍賣價格為依據，根本未超過公告數額十萬
元，顯見犯罪情狀輕微。又走私大陸魚貨者，何者不是船長與船
員共同為之？本件其他被告乙○○、丙○○、丁○○均有走私大
陸魚貨前科，其等對本案豈有不知之理？此為顯而易見之經驗法
則。其等雖否認犯行，但係其等之自由，上訴人豈能強迫其等自
白承認犯罪？是以不能將同案其他被告參與之犯行諉責於上訴人
。本件原審判決既未合理說明不予上訴人緩刑之正當理由，對於
上訴人符合緩刑要件，為何認有不符暫不執行之適當情形，未加
說明，顯有判決不適用法則之違背法令情形。上訴人乙○○、丙
○○、丁○○上訴意旨則略稱：大陸地區漁民漁船既係於本案「
永昇發126 」漁船在出海後之民國九十四年一月十六日晚間，始
靠近該漁船向甲○○兜售魚貨，則上訴人等四人在出海前，即非
可預料到向大陸漁船購買魚貨之事，而得在出海前即已起生共同
走私之犯意，原判決認定上訴人乙○○等三人與甲○○，於出海
前即已基於私運逾公告數額管制物品進口之共同犯意，而於九十
四年一月十五日凌晨三時許出海，自有違事理法則。其次，乙○
○等三人在甲○○指揮下，將甲○○所購魚貨平均置放於本案漁
船甲板上之行為，在客觀上尚非私運管制物品進口之構成要件行
為，且上訴人等三人係為自身所乘漁船行船安危因素，始有幫忙
將原本堆疊不齊之魚貨平均置放在上開漁船甲板上之行為，並非
走私犯行之行為分擔。原判決所認上訴人等構成共同走私罪責，
有認定事實與卷附證據不符之違背法令云云。
惟查：原判決依憑上訴人甲○○之自白、乙○○、丙○○及丁○
○之部分自白、查獲現場照片、漁貨照片、上訴人等之船員證件
、「永昇發126」機漁船（含船員）進出港檢查表、「永昇發126
」船籍資料、財政部台北關稅局點收機關移交緝獲走私物品運輸
工具扣押收據、漁獲拍賣清單、支票、財政部台北關稅局九十四
年三月二十八日九四年第00000000號處分書、內政部於
九十四年十一月二十一日出具之台內地字第○九四○○六六八六
○號函及第一審法院電話紀錄表等證據，資以認定上訴人等有原
判決事實欄所記載共同私運管制物品進口逾公告數額之事實，因
而撤銷第一審之科刑判決，改判仍論處上訴人等共同私運管制物
品進口逾公告數額罪刑（乙○○、丙○○、丁○○均為累犯）之
判決，已詳述其所憑之證據及理由。對於乙○○、丙○○及丁○
○三人否認有上開共同私運管制物品進口逾公告數額之犯行，辯
稱：此係甲○○個人購買之漁獲，係其個人之走私行為，與其三
人無關云云，經綜合調查證據之結果，認不可採，已在判決內詳
予指駁，並說明其理由。原判決所為論述，核與卷證資料相符，
從形式上觀察，並無違背法令之情形。按認事採證、證據之取捨
及證據證明力之判斷，俱屬事實審法院之職權，苟無違背證據法
則，自不能指為違法。原判決對於上訴人等有本件共同私運管制
物品進口逾公告數額之犯行，已說明其依憑之證據及理由，對於
上訴人等之辯解，認不可採，亦在判決內詳述其不予採納之理由
，並無上訴意旨所指違背法令之情形。原判決且說明：（一）查
獲如原判決附表所載之漁獲總重量為二千六百五十六公斤，完稅
價格共計十五萬四千一百九十元，已逾行政院依懲治走私條例第
二條第四項規定公告之「管制物品項目及其數額」丙項第五款所
定之海關進口稅則第三章所列之魚類等管制數額（即私運總額由
海關照緝獲時之完稅價格計算，超過十萬元或重量超過一千公斤
），自屬管制進口物品。（二）查獲之淡水養殖魚類等，係上訴
人等共同駕駛、搭乘「永昇發126 」漁船出海後，由船長甲○○
於九十四年一月十六日晚間某時，在北緯二十四度、東經一百二
十度海域，以一萬八千元之價格向中國大陸地區人士購入，旋由
甲○○指揮乙○○、丙○○、丁○○將漁獲平均置放於「永昇發
126 」漁船甲板上等事實，業經上訴人等迭於警詢、檢察官偵訊
、第一審訊問及原審準備程序中供承無訛，且其四人供述內容互
核相符，應堪認定為真實。（三）我國領海為自基線起至其外側
十二浬間之海域，中華民國領海及鄰接區法第三條定有明文，而
甲○○於警詢中所供述之購入漁貨地點為東經一百二十度、北緯
二十四度處，其位置距離我國公布第一批領海基點大牛欄西岸（
T8）至翁公石（T9）段基線約十四浬，可見上訴人等向大陸地區
人士購入如原判決附表所載漁獲之地點，係在我國領海以外之海
域。（四）上開購至大陸地區漁民之漁獲販售後之利潤分配，業
據甲○○於警詢、檢察官偵訊及原審準備程序時供稱：扣除開銷
後，由上訴人等四人平分等語，另據乙○○於檢察官偵訊中供稱
：扣除開銷後，船主先分一半、剩餘部分由上訴人等四人平分等
語；及丁○○於檢察官偵訊中供稱：船長拿給我多少，我就收多
少等語，雖供述之分配比例稍有出入，然對於上訴人等四人得以
分配走私漁貨販售後利潤一節，則無不同。又甲○○業已供稱乙
○○、丙○○及丁○○三人均知其向大陸地區漁民購入如原判決
附表所示之漁獲，而乙○○、丙○○及丁○○三人亦供稱有看到
甲○○在海上向大陸地區漁民購入如附表之漁獲，從而，乙○○
、丙○○及丁○○三人既知道甲○○在海上向大陸地區漁民購入
前開漁獲，其等又在甲○○指揮下，實行將漁獲平均置放於漁船
甲板上之行為，事後乙○○、丙○○及丁○○亦得以分配走私漁
貨販售後所得利潤，益證甲○○向大陸地區漁民購入上開漁獲行
為，係基於上訴人等四人間之共同意思聯絡所為無誤。（五）上
訴人等於原審行準備程序時，均稱知道在海上直接向大陸地區漁
民購入漁獲，再運入台灣港口，是違反我國之法律，再參以甲○
○身為船長，而乙○○、丙○○及丁○○三人均有違反懲治走私
條例前科，是其四人所稱知道在海上直接向大陸地區漁民購入漁
獲，再運入台灣港口，是違反我國之法律一節，應屬事實。據此
，上訴人等共謀在我國領海外直接向大陸地區漁民購入如原判決
附表所示之漁獲，再運入新竹漁港內，其四人確有私運管制物品
進口之犯意，自屬無誤等語甚詳，亦核無所指違背法令之情形存
在。又查採證認事係屬事實審法院之職權，法院憑以認定犯罪事
實之證據，並不以直接證據為限，即綜合各種直接、間接證據，
本於推理作用，為其認定犯罪事實之基礎，如不違背經驗法則與
論理法則，亦非法所不許。又證據之證明力，由法院於不違背經
驗法則及論理法則之情形下，本於確信自由判斷，為刑事訴訟法
第一百五十五條第一項所明定，此項自由判斷職權之行使，苟係
基於普通日常生活之經驗，而非違背客觀上應認為確實之定則者
，即屬合於經驗法則，不容當事人任意指摘。原審斟酌前開上訴
人等之自白、查獲現場照片、漁貨照片、上訴人等之船員證件、
「永昇發126」機漁船（含船員）進出港檢查表、「永昇發126」
船籍資料、財政部台北關稅局點收機關移交緝獲走私物品運輸工
具扣押收據、漁獲拍賣清單、支票、財政部台北關稅局九十四年
三月二十八日九四年第00000000號處分書、內政部於九
十四年十一月二十一日出具之台內地字第○九四○○六六八六○
號函及第一審法院電話紀錄表等證據，認定上訴人等有原判決事
實欄所記載共同私運管制物品進口逾公告數額之事實，經核尚不
違背經驗法則與論理法則。而共同正犯不限於事前有協議，即僅
於行為當時有共同犯意之聯絡者亦屬之。又共同正犯間，非僅就
其自己實施行為負其責任，並在犯意聯絡之範圍內，對於其他共
同正犯所實施之行為，亦應共同負責。且共同正犯之成立，祇需
具有犯意之聯絡，行為之分擔，既不問犯罪動機起於何人，亦不
必每一階段犯行均經參與。上訴人等既駕船共同出海，並由甲○
○在海上向大陸地區漁民購入前開漁獲，而乙○○、丙○○及丁
○○則在甲○○指揮下，將漁獲平均置放於漁船甲板上共同運入
台灣港口，事後乙○○、丙○○及丁○○並得以分配走私漁貨販
售後所得利潤，益證上訴人等四人間就前開走私犯行，有犯意聯
絡及行為分擔，原審綜合上開事證，認上訴人等係屬共犯，經核
並無違誤，尚難認原判決有認定事實與卷附證據不符之違背法令
。上訴人等上訴意旨所指各節，或為單純事實之爭執；或不影響
全部犯罪事實之認定而可認於原判決之主旨有影響；或原審已加
審酌、論斷，屬原審得本於職權裁量之事項，已於判決內詳述其
認事採證及證據取捨、判斷之理由，為其職權之適法行使，並無
違背證據法則之情形；或事證已臻明確並無再為調查必要之裁量
事項，亦無上訴意旨所指違背法令之情形；上訴人等徒憑己意任
意指摘原判決違背法令，核與法律規定得為第三審上訴理由之違
法情形，均不相適合，應認其等之上訴違背法律上之程式，予以
駁回。又本件係以上訴不合法而從程序上予以駁回，且原審已敘
明因甲○○身為船長，不顧走私進入之物品未經檢疫，可能危害
人民生命、身體安全，反而率船員即本件其他上訴人犯下本件走
私罪行，尚無予以緩刑之必要，而未予緩刑宣告等語，核無違法
之處。甲○○上訴請求宣告緩刑，無從審酌，附予敘明。
據上論結，應依刑事訴訟法第三百九十五條前段，判決如主文。
中    華    民    國  九十五  年    十    月   十九   日
                      最高法院刑事第五庭
                          審判長法官  莊  登  照
                                法官  洪  明  輝
                                法官  黃  一  鑫
                                法官  林  秀  夫
                                法官  徐  昌  錦
      本件正本證明與原本無異
                                      書  記  官
中    華    民    國  九十五  年    十    月  二十五  日
                                                      Ｋ


司法院資訊處製作；財團法人民間司法改革基金會備份。
